【裁判字號】    91,上易,334
【裁判日期】    901227
【裁判案由】    竊盜
【裁判全文】
臺灣高等法院高雄分院刑事判決          九十一年度上易字第三三四號
    上  訴  人  台灣高雄地方法院檢察署檢察官
    被      告  乙○○
    選任辯護人  許再定
右上訴人因被告竊盜案件，不服臺灣高雄地方法院九十年度易字第二三六五號中華民
國九十年十二月二十七日第一審判決（起訴案號：臺灣高雄地方法院檢察署九十年度
偵字第三０五三號），提起上訴，本院判決如左：
      主      文
上訴駁回。
      理      由
一、本案經本院審理結果，認第一審判決被告無罪，核無不合，應予維持，並引用第
    一審判決書記載之理由。（如附件）。
二、原審為被告無罪之判決，核無不當。檢察官上訴意旨，以被告所欲竊取機車與被
    告所騎乘機車，就顏色與車種是否相符，原審並未勘驗，又被告於該時地雖無插
    入鑰匙，即遭被害人查獲，惟該事實僅係竊盜既未遂之認定云云，指摘原判決不
    當，惟按被害人甲○○所失竊之機車係光陽牌黑色機車，被告騎乘之機車則為三
    陽牌白綠色機車，此有贓物領結及徐慈君之行車執照一份附卷可稽，其形狀大同
    小異，且綠色機車於夜間燈光照射下亦類同黑色，此為一般人所皆知，則二車既
    相類似，再參酌以被告斯時於酒醉中亦減低其辨識能力以觀，顯有誤認被害人甲
    ○○之機車即為其所騎乘機車之可能，（既已載明機車車種及顏色，自無需再勘
    驗二車）。又被告雖乘坐於機車上，惟既未插入鑰匙，以吾人騎乘機車之經驗，
    顯難以乘坐機車之姿勢僅以雙腳之力氣推動機車一段距離（如要將機車牽離現場
    ，亦需以站立之方式牽機車，而非以坐在機車上之方式推動機車）以觀，亦難認
    被告坐在機車上之行為，即有不法所有之意圖及竊盜之故意，檢察官上訴，為無
    理由，應予駁回。
據上論斷，應依刑事訴訟法第三百六十八條、第三百七十三條，判決如主文。
本案經檢察官陳國全到庭執行職務。
中    華    民    國     九十一     年       四       月        三      日
                              臺灣高等法院高雄分院刑事第九庭
                                  審判長法官  張明松
                                        法官  江泰章
                                        法官  任森銓
右正本證明與原本無異。
不得上訴。
                                      書記官  施耀程
中    華    民    國     九十一     年       四       月        八      日
                                                                        Ｑ
附件：
臺灣高雄地方法院刑事判決                          九十年度易字第二三六五號
    公  訴  人  臺灣高雄地方法院檢察署檢察官
    被      告  乙○○  男二十二歲（民國○○○年○○月○○日生）
                        住台南市○區○○○路二段九十一號
                        身分證統一編號：Ｄ一二一三四二一六號
    選任辯護人  許再定律師
                郭家駿律師
右列被告因竊盜案件，經檢察官提起公訴（九十年度偵字第三０五三號），本院判決
如左：
    主  文
乙○○無罪。
    理  由
一、公訴意旨略以：被告乙○○於民國九十年一月三十一日上午零時五十五分許，在
    甲○○位於高雄市三民區市○○路四五八巷六號住處前，見甲○○所有車號ＹＴ
    Ｐ－七八二號輕型機車停放於人行道上，竟意圖為自己不法之所有，將該輛機車
    從人行道牽至馬路而竊取之。嗣乙○○乘坐該機車上準備離去之際，適為甲○○
   外出發現，而與三民區千秋里巡守隊數名隊員當場逮捕乙○○，因認被告涉犯刑
    法第三百二十條第一項竊盜罪嫌云云。
二、按犯罪事實應依證據認定之，無證據不得推定其犯罪事實，又不能證明被告犯罪
    者，應諭知無罪之判決，刑事訴訟法第一百五十四條、第三百零一條第一項前段
    分別定有明文。而所謂認定犯罪事實之證據，係指足以認定被告確有犯罪行為之
    積極證據而言，該項證據自須適合於被告犯罪事實認定，始得採為斷罪資料；苟
    未能發現相當證據，或證據不足以證明，自不能以推測或擬制之方法，以為裁判
    基礎（最高法院二十九年度上字第三一０五號、四十年度台上字第八六號判例意
    旨參照）。
三、公訴人認被告涉有上開竊盜犯行，無非以被害人甲○○當場目擊而於警訊時指述
    綦詳，復有贓物認領保管收據一份在卷可稽，況被告於警訊及偵訊之供述前後不
    一，及被害人機車遭竊之地點與被告友人住處其間距離甚遠，衡諸常情，非一般
    人所易誤認等，資為其論據。
四、質之被告乙○○，堅決否認有何竊盜犯行，辯稱：伊當時乃因為酒醉，誤認係伊
    騎去之機車而坐在被害人之機車上，因該處斜坡而車子滑動，並非要偷竊等語。
    經查：
（一）被害人甲○○已於警訊中指述：被告乘坐在其機車上，沒有發動也沒有插入鑰
      匙，身上有酒味等情（警卷五至六頁），復於本院訊問時到庭陳稱：伊聽見狗
      吠出來探看，被告坐在伊車子上，沒有發動車子引擎，也沒有插上鑰匙，被告
      已經醉的答非所問，還誤認伊宅為其住處，被告本身有騎一台機車到場，比伊
      之機車好很多，伊認為被告是酒醉認錯車等語明確（本院九十年七月十二日訊
      問筆錄），衡情被告苟欲竊車，應以鑰匙啟動電門加以竊取，豈有僅單純乘坐
      在該車上之理，顯與常情有悖。
（二）被告當日確係有酒醉之情形，業據被害人甲○○陳述明確，核與證人郭啟智即
      同行友人於本院調查時證稱：伊等當晚在中山路好樂迪喝春酒，被告酒醉後騎
      乘機車誤至案發地點等情相符（上開訊問筆錄參照），並經證人沈登雄即高雄
      市三民區千秋里里長於本院調查程序時到庭證述：被告酒味重且走路不穩；證
      人賴英義、陳榮華即千秋里巡守隊員證稱：伊等巡邏經過該地，確見被告酒醉
      ；證人即案發現場附近「阿雄檳榔攤」老板王文俊到庭證述：當天十二時許，
      伊在攤子上看見被告牽一台機車前來，喝醉酒跌倒，爬起來又牽該車往同路四
      五八巷內前去等情一致（分見本院九十年八月二十日、同年十一月八日訊問筆
      錄）。再被告自身確有騎乘一部機車至案發現場，嗣後由車主領回等情，業經
      證人即車主徐慈君結證證稱：當天伊將機車借予郭啟智使用，詎料當日凌晨郭
      啟智對伊說被告及該機車均在警局，伊與郭啟智一同前去三民派出所，伊出示
      行照親自具領，警員並未做任何具領登記等語明確（本院九十年八月二十日訊
      問筆錄），並經證人王文俊到庭證述：伊看見被告騎來的機車在現場，告訴警
      員該機車是被告牽來的，因此由一名制服警員騎走處理等情屬實（見本院九十
      年十一月八日訊問筆錄），參以證人即三民派出所當日值班警員宋雲芳於本院
      庭訊時亦證述：伊值班時段，有家屬來詢問要領回被告騎來之車，惟伊不確定
      後續處理情形等情（九十年十月十五日訊問筆錄），足徵被告本身確有騎乘機
      車至現場甚明，則其於酒醉情形下，誤認被害人機車為其所騎乘前來之機車而
      坐於其上，即非無可能。至卷附高雄市政府警察局三民第一分局九十年七月二
      十六日高市警三（壹）分刑字第一０一三二號函文，固載明查無民眾徐慈君具
      領機車領據之相關資料，惟此可能係當時領回機車時未製有具領紀錄，於時隔
      多日情形下無可考據所致，上情既已據證人徐慈君、王文俊、宋雲芳證述在卷
      屬實，詳如前述，自難據此即為被告不利之認定。
    綜上，被告前開所辯：因飲酒過量誤認他人機車為自己機車，沒有要偷竊等語，
    堪可採信，其既因酒醉誤認他人機車而乘坐其上，並不具主觀不法所有之竊取意
    圖，尚難以竊盜罪相繩。此外，本院復查無其他積極證據足資證明被告有何公訴
    人所指之竊盜犯行，不能證明被告犯罪，應為無罪之諭知。至辯護人復聲請傳喚
    證人黃啟仁云云，惟經本院多次傳喚未到，且本案待證事實已明，詳如前述，自
    無再予傳喚證人之必要，附此敘明。
據上論斷，應依刑事訴訟法第三百零一條第一項前段，判決如主文。
本案經檢察官李門騫到庭執行職務。
中      華      民      國      九十      年      十二    月    廿七    日
                                  臺灣高雄地方法院刑事第六庭
                                      審判長法  官  趙家光
                                            法  官  洪榮家
                                            法  官  林韋岑
右正本證明與原本無異。
如不服本判決，應於判決送達後十日內，向本院提出上訴狀。
                                            書記官   董明惠
中    華    民    國      九十      年      十二      月      二十八  日


司法院資訊處製作；財團法人民間司法改革基金會備份。
